【裁判字號】    94,上訴,1793
【裁判日期】    950117
【裁判案由】    搶奪
【裁判全文】
臺灣高等法院高雄分院刑事判決        94年度上訴字第1793號
上  訴  人  臺灣高雄地方法院檢察署檢察官
被      告  乙○○
選任辯護人  陳麗珍律師
上列上訴人因被告搶奪案件，不服臺灣高雄地方法院94年度訴字
第2807號中華民國94年11月8 日第一審判決（起訴案號：臺灣高
雄地方法院檢察署94年度偵字第13648 號），提起上訴，本院判
決如下：
    主  文
上訴駁回。
    理  由
一、公訴意旨略以：被告乙○○意圖為自己不法之所有，於民國
    93年08月18日18時15分許，在高雄縣林園鄉○○○路373巷
    15弄66號旁之產業道路上，趁甲○○不備之際，徒手搶奪甲
    ○○所騎乘之車牌號碼PJG －092 號重機車乙台，得手後
    隨即迅速逃逸，嗣被告乙○○於93年08月30日8時許，在高
    雄縣林園鄉白蓮寺，將上開搶奪之機車借給不知情之林文成
    使用，並經林文成於同日上午12時40分許，騎乘上開機車在
    高雄縣林園鄉○○村○○路203 號為警攔檢查獲，始悉上情
    。因認被告乙○○係犯刑法第325條第1項之普通搶奪罪嫌。
二、犯罪事實，應依證據認定之，無證據不得認定犯罪事實。又
    不能證明被告犯罪者，應諭知無罪之判決，刑事訴訟法第
    154 條第2 項、第301 條第1 項分別定有明文。而認定犯罪
    事實所憑之證據，雖不以直接證據為限，間接證據亦包括在
    內，然而無論直接證據或間接證據，其為訴訟上之證明，須
    於通常一般人均不致有所懷疑，而得確信其為真實之程度者
    ，始得據為有罪之認定，倘其證明尚未達到此一程度，而有
    合理之懷疑存在時，即難遽採為不利被告之認定，最高法院
    分別著有30年上字第1831號及76年臺上字第4986號判例可資
    參照。又依刑事訴訟法第161 條第1 項規定，檢察官就被告
    犯罪事實，應負舉證責任，並指出證明之方法。因此，檢察
    官對於起訴之犯罪事實，應負提出證據及說服之實質舉證責
    任。倘其所提出之證據，不足為被告有罪之積極證明，或其
    指出證明之方法，無從說服法院以形成被告有罪之心證，基
    於無罪推定之原則，自應為被告無罪判決之諭知，最高法院
    亦著有92年臺上字第128號判例可參。
三、本案公訴人認被告乙○○涉犯刑法第325 條搶奪罪嫌，無非
    係以被害人甲○○之指訴，證人林文成、黃隆源之證述、扣
    押物品目錄表、贓物領據及證人黃隆源庭呈之5 張照片為據
    。訊據被告乙○○堅決否認有搶奪犯行，辯稱並無出借車牌
    號碼PJG－092號之重機車予林文成，本件被搶奪的機車與伊
    無關等情，
四、（一）按被告以外之人於偵查中向檢察官所為陳述，除顯有
          不可信之情況者外，得為證據，同法第159 條之1 第
          2 項定有明文。偵查中對被告以外之人（包括證人、
          鑑定人、告訴人、被害人及共同被告等）所為之偵查
          筆錄，或被告以外之人向檢察官所提之書面陳述，性
          質上均屬傳聞證據。惟現階段刑事訴訟法規定檢察官
          代表國家偵查犯罪、實施公訴，依法其有訊問被告、
          證人及鑑定人之權，證人、鑑定人且須具結，而實務
          運作時，檢察官偵查中向被告以外之人所取得之陳述
          ，原則上均能遵守法律規定，不致違法取供，其可信
          度極高，職是，被告以外之人前於偵查中已具結而為
          證述，除反對該項供述得具有證據能力之一方，已釋
          明「顯有不可信之情況」之理由外，不宜以該證人未
          能於審判中接受他造之反對詰問為由，即遽指該證人
          於偵查中之陳述不具證據能力。
    （二）本件證人林文成於檢察官偵查中所為之陳述，其未曾
          提及檢察官在偵查時有不法取供之情形，反對該項供
          述得具有證據能力之被告及其選任辯護人，亦未釋明
          上開供述有顯不可信之情況，依上說明，其於偵查中
          之證言自均具有證據能力。
五、經查：
   （一）證人即被害人甲○○於93年8 月30日下午2 時10分許
         在高雄縣警察局林園分局林園派出所警詢中固證述伊
         於93年8月18日下午6時15分許遭人推倒，搶走車牌號
         碼PJG－092號重型機車1輛等語（參見警卷第6頁反面
         ）。而林文成於93年8月30日上午12時40分許，騎乘車
         牌號碼PJG－092號之重型機車行經高雄縣林園鄉○○
         村○○路203號前為警查獲等情，此據林文成以被告身
         分供承在卷（參見警卷第2頁），復有高雄縣警察局林
         園分局林園派出所扣押筆錄、扣押物品目錄表各1份在
         卷可憑（參見警卷第8頁及第9頁）。惟此僅能證明被
         害人甲○○於上揭時地，所騎乘之機車遭不詳姓名之
         人搶奪，而林文成騎乘該贓物機車被查獲之事實。
   （二）林文成以被告之身分於警詢中自承被查獲時身上所穿
         著之衣物即藍色上衣、黑色長褲與93年8 月18日下午6
         時15分時（上揭機車遭搶奪之時間）身上所著之衣褲
         是一樣的（參見警卷第4頁）。另證人甲○○於距離案
         發時點僅12日之93年8月30日於警詢中證述：「我看林
         文成的背部體型，是當時搶走我機車歹徒，無論是體
         型及衣著特徵都一樣無誤。」等語，依上開2人之供述
         ，林文成為警查獲當時既身著與93年8 月18日下午6
         時15分許本件搶奪案發生時相同之衣物，故甲○○於
         警詢中指認並證述林文成身上衣物特徵與93年8 月18
         日下午6 時15分許搶奪其機車之人相符，體型亦相若
         ，足認林文成有合理之可疑為本件搶奪甲○○之機車
         之人。
         此外，證人甲○○復於93年9月9日在偵查中經檢察官
         提示被告之照片後，證人甲○○仍證述從體型、衣著
         觀之，搶車之人應為林文成等語（參見93年度偵字第
         17437號偵查卷第15頁），另於94年1月18日偵查中，
         被告與林文成當庭供證人甲○○指認時，仍指林文成
         身高、外形、背影均與行搶之人類似（參見93年度偵
         字第17437號偵查卷第30頁）再參以，證人甲○○於警
         詢中供述行搶之人係瘦小、膚色黑等體型特徵，依卷
         附被告、林文成之照片與當庭勘驗被告之外觀體型相
         較（參見警卷第16頁及偵字第17437號偵查卷第16頁）
         ，林文成亦明顯較符合甲○○所指述之搶嫌的外觀身
         型。公訴人僅以證人甲○○於94年4 月28日偵查中證
         述被告乙○○之身高與外型均與行搶之人相似等語（
         94 年 度偵緝字第733 號偵查卷第38頁），遽指被告
         涉嫌犯本件搶奪罪，自屬誤會。
   （三）至於公訴人雖另以證人黃隆源證述有看見被告將銀色
         機車一輛借予林文成等語（參見94年度偵緝字第733
         號偵查卷第33頁），而認被告係將該搶奪之機車借給
         林文成使用乙節。然從林文成於警詢時及第一次偵查
         中均未供述有人看見其向被告借車之事實，遲於94年1
         月18日偵查中林文成當庭向檢察官供述下次庭期將自
         行偕同證人到庭證明機車係向被告所借等語（93年度
         偵字第17437號偵查卷第31頁），惟於94年1月26日偵
         查期日，林文成並未到庭，遑論偕同證人到庭，衝諸
         常情，一般人蒙受不白之冤時心理無不期待儘速提出
         有利證據以洗刷犯罪嫌疑，惟林文成卻未於第一時間
         提出足以證明自己並未犯罪的證據，已與常理有所不
         合。況林文成係騎乘贓車被警查獲，乃供出機車係被
         告借給使用云云，則林文成亦非無可能係為推卸其可
         能涉嫌之贓物或搶奪罪之嫌疑，而任意指稱機車係被
         告交付的，以脫卸刑責，是在無其他證據足以證明被
         告確有搶奪上開機車前，自不得僅以證人林文成指證
         其所騎乘被告查獲之機車係被告交付借予伊使用，即
         據以認定被告犯本件搶奪罪。再者，證人黃隆源雖證
         述被告有將機車借予林文成，但亦證稱並不確定係被
         害人甲○○遭搶奪之機車等語（參見94年度偵緝字第
         733 號偵查卷第33 頁）， 故證人黃隆源證述上開借
         機車情節縱屬為真，亦無從認定所稱借予之該機車即
         為本件爭車牌號碼PJG －092 號之重型機車。
   （四）至於高雄縣警察局林園分局林園派出所扣押筆錄、扣
         押物品目錄表亦僅能證明林文成確有騎乘被害人黃龍
         男遭搶奪之機車而已，自難以此認定被告搶奪之犯行
         。末以被告雖於偵查中否認認識證人黃隆源，經黃隆
         源提出2人合照之照片反駁被告之供述並不屬實，但此
         亦僅能彈劾被告供述之可信性而無從以此遽認被告確
         有公訴人所指之犯行，併敘明之。綜上所述，公訴人
         認被告涉犯前揭罪行，所為之舉證尚未能達通常一般
         之人均不致有所懷疑，而得確信其為真實之程度，而
         有合理懷疑之存在，依據「罪證有疑，利於被告」之
         證據法則，即不得遽為不利被告之認定；則公訴人所
         提出之證據，不足為被告有罪之積極證明，其指出證
         明之方法，亦無從說服法院以形成被告有罪之心證，
         揆諸前揭說明，自應為被告無罪之諭知。
六、原審因而為被告無罪之諭知，經核並無不當，檢察官上訴意
    旨仍執前詞，指摘原判決不當，上訴並無理由，應予駁回。
據上論斷，應依刑事訴訟法第368條，判決如主文。
本案經檢察官郭振昌到庭執行職務。
中    華    民    國    95    年    1    月    17    日
                  刑事第一庭    審判長法  官  郭雅美
                                      法  官  江泰章
                                      法  官  莊崑山
以上正本證明與原本無異。
如不服本判決應於收受本判決後10日內向本院提出上訴書狀，其
未敘述上訴理由者，並得於提起上訴後10日內向本院補提理由書
狀（均須按他造當事人之人數附繕本）「切勿逕送上級法院」。
中    華    民    國    95    年    1    月    17    日
                                      書記官  張文斌


司法院資訊處製作；財團法人民間司法改革基金會備份。
